---
title: "Filtrando Sinal Eletromiográfico"
output:
  prettydoc::html_pretty:
    # theme: architect
    theme: leonids
---

> Sumário 

* Utilização das Bibliotecas e Definição do Diretório
* Lendo o Arquivo Texto e Criando Vetor Tempo
* Filtro do Tipo Butterworth
    + Primeiro Filtro: Passa Alta 
    + Segundo Filtro: Rejeita Faixa
    + Terceiro Filtro: Passa Baixa
* Filtro do Tipo Chebyshev
    


## Utilização das Bibliotecas e Definição do Diretório

```{r message = FALSE, warning=FALSE}
library(dygraphs)#biblioteca para plotagem de séries temporais (gráfico interativo)
library(signal)
library(ggplot2)
library(REdaS)
```
```{r}
getwd() # get current working directory
setwd("C:/Users/samsung/Documents/Universidade/PET EngBiomédica/Workshop PET/Programas/")
```

## Lendo o Arquivo Texto e Criando Vetor Tempo 

```{r}

df1 <- read.table("a1.txt",header = TRUE, sep =  " ", skip = 6)
# alteração do nome das variáveis do dataframe
names(df1) <- c("AccX", "AccY", "MuscAnterior","MuscPosterior")

#criando o vetor de tempo
fs <- 500 #Hz
dt <- 1/fs #Intervalo entre as amostras em segundos
t <- seq(from=0, to = dt*(length(df1$AccX)-1), by=dt) #Vetor tempo
df1 <- cbind(t, df1) 

dfpost <- data.frame(time=df1$t, MuscPosterior=df1$MuscPosterior)
dfant <- data.frame(time=df1$t, MuscAnterior=df1$MuscAnterior)
```

## Filtro do Tipo Butterworth

Para filtrar um sinal EMG, é preciso projetar, três filtros, para contornar situações específicas que interferem na aquisição desse sinal. Nessa situação, será aplicado um filtro do tipo Butterworth e depois um Chebyshev para comparação dos resultados entre eles. Dessa forma, os três filtros projetados, são : um passa alta para atenuar as frequências abaixo de 0.2 Hz, um rejeita faixa para atenuar o 60 Hz proveniente da rede elétrica e um passa baixa para atenuar frequências abaixo de 2 HZ. 

### Primeiro Filtro: Passa Alta 

Precisa-se definir a frequência de amostragem que é representada por Fs, depois a ordem do filtro em nh, a frequência de corte em Fc_high, a frequência de Nyquist em Wh e os coeficientes do filtro em bt_high. A freqz() plota um gráfico com a resposta em frequência do filtro projetado.

```{r}
Fs <- 500 
nh <- 3 # ordem do filtro
Fc_high <- 0.2 # frequência de corte em Hz
Wh <- Fc_high/(Fs/2)
bt_high <- butter(nh, Wh, type = "high") 
freqz(filt = bt_high, Fs = Fs)
```

Neste bloco, é realizada a filtragem do sinal EMG por meio da função filtfilt, nela são definidos o tipo de filtro e o dados a ser filtrado. Em seguida, são plotados os gráficos do músculo posterior e anterior filtrados pelo filtro passa alta.

```{r}
y_filt_high <- filtfilt(filt = bt_high, dfpost$MuscPosterior)
y_filt_high2 <- filtfilt(filt = bt_high, dfant$MuscAnterior)

dfplot1 <- data.frame(time = t, dfpost$MuscPosterior, yf = y_filt_high)
dygraph(dfplot1)

dfplot2 <- data.frame(time = t, dfant$MuscAnterior, yf = y_filt_high2)
dygraph(dfplot2)
```

### Segundo Filtro: Rejeita Faixa

Define-se a ordem do filtro em nr, a frequência de corte inferior em Fc_l e a superior em Fc_u, a frequência de Nyquist em Wrej e os coeficientes do filtro em bt_rej. A freqz() plota um gráfico com a resposta em frequência do filtro rejeita faixa projetado anteriormente.

```{r}
nr <- 4
Fc_l <- 59 # frequência de corte inferior em Hz
Fc_u <- 61 # frequência de corte superior em Hz
Wrej <- c(Fc_l, Fc_u)/(Fs/2)
bt_rej <- butter(nr, Wrej, type = "stop") 
freqz(filt = bt_rej, Fs = Fs)
```

A filtragem do sinal EMG é feito pela função filtfilt, nela são definidos o tipo de filtro e o dados a ser filtrado. Em seguida, são plotados os gráficos do músculo posterior e anterior filtrados pelo filtro rejeita faixa. 

```{r}
y_filt_rej <- filtfilt(filt = bt_rej, dfplot1$yf)
y_filt_rej2 <- filtfilt(filt = bt_rej, dfplot2$yf)

dfplot3 <- data.frame(time = t, dfplot1$yf, yf = y_filt_rej)
dygraph(dfplot3)

dfplot4 <- data.frame(time = t, dfplot2$yf, yf = y_filt_rej2)
dygraph(dfplot4)
```

Porém, antes de realizar a filtragem pela passa baixa é necessário retificar o sinal para evitar modificações no resultado.

```{r}
dfplot3 <- abs(dfplot3)
dygraph(dfplot3)
dfplot4 <- abs(dfplot4)
dygraph(dfplot4)
```

### Terceiro Filtro: Passa Baixa

```{r}
nl <- 4 # ordem do filtro
Fc_low <- 2 # frequência de corte em Hz
Wl <- Fc_low/(Fs/2) #frequência de Nyquist
bt_low <- butter(nl, Wl, type = "low") # cálculo dos coeficientes do fitro
freqz(filt = bt_low, Fs = Fs)

# fazendo a filtragem por meio do uso da função filtfilt
y_filt_low <- filtfilt(filt = bt_low, dfplot3$yf)
y_filt_low2 <- filtfilt(filt = bt_low, dfplot4$yf)

dfplot5 <- data.frame(time = t, dfplot3$yf, yf = y_filt_low)
dygraph(dfplot5)

dfplot6 <- data.frame(time = t, dfplot4$yf, yf = y_filt_low2)
dygraph(dfplot6)
```

Neste bloco, plota-se a detecção do envoltório realizado através dos passos anteriores.

```{r}
dygraph(data.frame(time=dfplot5$time, envoltorio=dfplot5$yf, df1$MuscPosterior))
dygraph(data.frame(time=dfplot6$time, envoltorio=dfplot6$yf, dfant$MuscAnterior))
dygraph(data.frame(time=dfplot6$time, envoltorio=dfplot6$yf, dfplot2$yf))
```

## Filtro do Tipo Chebyshev

Da mesma forma que o Butterworth, o Chebyshev precisa definir a frequência de amostragem, a ordem, a frequência de corte, a frequência de Nyquist e os coeficientes do filtro, para realizar a devida filtragem do sinal trabalhado.

```{r}
# Primeiro Filtro: Passa alta
Fs <- 500 # frequência de amostragem em Hz
nc <- 3 # ordem do filtro
Fc <- 0.2 # frequência de corte em Hz
W <- Fc/(Fs/2) #frequência de Nyquist
Rp <- 0.5

cheb <- cheby1(nc, Rp, W, type = "high") # cálculo dos coeficientes do fitro
freqz(filt = cheb, Fs = Fs)

# fazendo a filtragem por meio do uso da função filtfilt
y_filt_high_cheb <- filtfilt(filt = cheb, dfpost$MuscPosterior)
y_filt_high_cheb2 <- filtfilt(filt = cheb, dfant$MuscAnterior)

dfplot5 <- data.frame(time = t, dfpost$MuscPosterior, yf = y_filt_high_cheb)
dygraph(dfplot5)

dfplot6 <- data.frame(time = t, dfant$MuscAnterior, yf = y_filt_high_cheb2)
dygraph(dfplot6)
```


